臺灣高雄地方法院民事判決　　　　　　 93年度重訴字第595號
原　　　告　戊○○○
　　　　　　丙○○
　　　　　　乙○○
　　　　　　丁○○
　　　　　　己○○
上五人共同
訴訟代理人　郭憲彰律師
被　　　告　甲○○
　　　　　　陳明健即中益工程行
當事人間請求損害賠償事件，本院於民國94年4 月25日言詞辯論
終結，判決如下：
    主  文
被告甲○○應給付原告戊○○○新台幣壹佰零柒萬壹仟玖佰伍拾
元；應給付原告丙○○新台幣壹佰柒拾萬零肆佰肆拾捌元；應給
付原告乙○○、丁○○、己○○各新台幣捌拾萬元，及均自民國
九十四年三月三日起至清償日止，按年息百分之五計算之利息。
原告其餘之訴駁回。
訴訟費用由原告負擔五分之二 ，餘由被告甲○○負擔。
本判決第一項於原告戊○○○、丙○○、乙○○、丁○○、己○○分別以新台幣參拾陸萬元、新台幣伍拾柒萬元、新台幣貳拾柒
萬元、新台幣貳拾柒萬元、新台幣貳拾柒萬元供擔保後，得假執
行。但被告甲○○如分別以新臺幣壹佰零柒萬壹仟玖佰伍拾元、
新台幣壹佰柒拾萬零肆佰肆拾捌元、新台幣捌拾萬元、新台幣捌
拾萬元、新台幣捌拾萬元為原告戊○○○、丙○○、乙○○、丁○○、己○○預供擔保後，得免為假執行。
原告其餘假執行之聲請駁回。
    事  實  及  理  由
一、原告主張：被告甲○○受雇於被告陳明健即中益工程行（下
    稱陳明健），於民國91年11月2 日9 時50分許，在高雄市小
    港區○○○路中國鋼鐵股份有限公司粉媒噴射工廠內之工地
    （下稱系爭工地），與原告戊○○○之夫即其餘原告之父羅
    芳村共同負責電焊工程，因甲○○指責羅芳村未將鐵圈焊接
    完成而發生口角衝突，甲○○竟以左手猛推羅芳村右肩部，
    致羅芳村之腳跟絆及地面鐵條後仰倒地，後腦猛撞水泥砌製
    之水溝牆，再翻滾跌入水溝內，而受有頭部外傷併頭蓋骨骨
    折、腦內出血、氣胸、左後膝擦傷等傷害並陷入重度昏迷，
    經送醫急救後，延至同年月9 日3 時50分許不治死亡。甲○○所涉傷害致死行為，業據台灣高雄地方法院檢察署（下稱
    高雄地檢署）提起公訴，經本院刑事庭判處有期徒刑7 年6
    月，嗣甲○○不服原判決，向台灣高等法院高雄分院（下稱
    高雄高分院）提起上訴，經該院駁回上訴確定在案。甲○○
    因傷害致羅芳村死亡，自應對原告負損害賠償責任，又陳明
    健為甲○○之僱用人，亦應就其受僱人執行職務之上開行為
    ，連帶負損害賠償責任。是被告對於戊○○○、丙○○、乙○○、丁○○、己○○所受損害，自應連帶負民事侵權行為
    損害賠償責任。本件戊○○○受有損害，包括支出殯葬費用
    部分：新台幣（下同）205678元；扶養費用部分：其為羅芳
    村之妻，46年1 月2 日生，尚有餘命35點17年，以羅芳村死
    亡時之餘命19點46年資為可受扶養年限，及以屏東縣平均每
    人每年消費支出152533元計算扶養費用，可請求扶養費用為
    0000 000元；非財產上損害部分：受有0000000 元之損失，
    總計得請求之金額為0000000 元。丙○○所受損害，包括扶
    養費用部分：其為羅芳村之子，66年4 月18日生，為重度殘
    障，無謀生能力，終身需人扶養，以羅芳村死亡時之餘命19
    點46年資為可受扶養年限，及以前開消費支出152533元計算
    扶養費用，並扣除尚有戊○○○分攤扶養義務，可請求扶養
    費用為0000000 元；非財產上損害部分：受有0000000 元之
    損失，總計得請求之金額為0000000 元。乙○○、丁○○、
    己○○各受有非財產上損害0000000 元等情。爰本於民法第
    18 4條第1 項前段、第188 條第1 項前段、第192 條第1 項
    及第194 條侵權行為損害賠償法律關係。聲明：（一）被告
    應連帶給付戊○○○0000000 元；應連帶給付丙○○00
    00000 元；應連帶給付乙○○、丁○○、己○○各0000000
    元，及自起訴狀繕本送達甲○○翌日即自94年3 月3 日起、
    送達陳明健翌日即自93年12月22日起至清償日止，按週年利
    率百分之5 計算之利息。（二）願供擔保請准宣告假執行。
二、被告甲○○則以：對於原告主張之上開事實均不爭執，惟原
    告請求金額過高，無力賠償等語；陳明健則以：甲○○傷害
    羅芳村致死行為，並非執行職務行為，伊無庸連帶負賠償責
    任等語，資為抗辯。均聲明：（一）原告之訴駁回。（二）
    如受不利判決，願供擔保請准免為假執行。
三、原告主張甲○○受雇於陳明健，於91年11月2 日9 時50分許
    ，在系爭工地，與羅芳村共同負責電焊工程，因甲○○指責
    羅芳村未將鐵圈焊接完成而發生口角衝突，甲○○竟以左手
    猛推羅芳村右肩部，致羅芳村之腳跟絆及地面鐵條後仰倒地
    ，後腦猛撞水泥砌製之水溝牆，再翻滾跌入水溝內，而受有
    頭部外傷併頭蓋骨骨折、腦內出血、氣胸、左後膝擦傷等傷
    害並陷入重度昏迷，經送醫急救後，延至同年月9 日3 時50
    分許不治死亡等情，為甲○○所自認，並有台灣屏東地方法
    院檢察署相驗屍體證明書、驗斷書、高雄市立小港醫院診斷
    證明書、疑非病死病歷摘要報告表影本、病歷影本及現場照
    片等件附於刑事案件卷宗可稽，已徵羅芳村確因甲○○傷害
    行為致死無訛。又羅芳村死亡之結果與甲○○傷害之行為間
    具有相當因果關係，亦堪認定。此外，參以甲○○所涉傷害
    致死行為，業據高雄地檢署提起公訴，經本院刑事庭判處有
    期徒刑7 年6 月，嗣甲○○不服原判決，向高雄高分院提起
    上訴，經該院駁回上訴確定在案等事實，為兩造所不爭執，
    有前開起訴書、判決書、全國前案記錄表等件在卷可考，復
    經本院依職權調取高雄高分院刑事卷全卷審認無誤，堪認上
    情為實在，益徵羅芳村確因甲○○傷害致死，且傷害行為與
    死亡結果間具有相當因果關係。
四、按因故意或過失，不法侵害他人之權利者，負損害賠償責任
    ；不法侵害他人致死者，對於支出醫療及增加生活上需要之
    費用或殯葬費之人，亦應負損害賠償責任；不法侵害他人致
    死者，被害人之父、母、子、女及配偶，雖非財產上之損害
    ，亦得請求賠償相當之金額，民法第184 條第1 項前段、第
    188 條第1 項前段、第192 條第1 項及第194 條分別定有明
    文。經查，戊○○○、丙○○、乙○○、丁○○、己○○係
    羅芳村之配偶、子女乙節，有彼等提出之戶籍謄本在卷可按
    ，堪可認定。次查，羅芳村係因甲○○傷害而死亡，已如前
    述，揆諸前開規定，甲○○自應對戊○○○、丙○○、乙○○、丁○○、己○○負損害賠償責任，堪可認定。
五、次按受僱人因執行職務，不法侵害他人之權利者，由僱用人
    與行為人連帶負損害賠償責任，民法第188 條第1 項前段固
    定有明文。惟按該條項所定僱用人之連帶賠償責任，以受僱
    人因執行職務不法侵害他人之權利，始有其適用。倘係受僱
    人個人之犯罪行為而與執行職務無關，即與該條規定之要件
    不合，殊無因受僱人濫用職務或利用職務上之機會及與執行
    職務之時間或處所有密切關係之行為，其外觀在客觀上認與
    執行職務有關，不法侵害他人之權利，遽認僱用人應與該受
    僱人負連帶賠償責任（參照最高法院92年度台上字第485 號
    判決要旨）。經查，陳明健於本件事故發生時係甲○○之僱
    用人乙節，為被告所自認，固堪予認定。次查，揆諸甲○○
    於上開時地因指責羅芳村未將鐵圈焊接完成而發生口角衝突
    ，進而以左手猛推羅芳村右肩部致羅芳村死亡之事實，其中
    發生衝突的原因係羅芳村未將鐵圈焊接完成乙節，固堪認甲○○前開傷害行為係於工作中因工作爭執所引起，惟按羅芳
    村受傷致死既係甲○○個人犯罪行為所致，自與其執行職務
    無關。依前開說明，陳明健自不負連帶負責。從而，原告訴
    請陳明健應與甲○○連帶負損害賠償責任，即屬無據。
六、甲○○應自行負擔損害賠償責任，已如前述，茲按原告請求
    賠償之項目及數額有無理由，分述如下：
（一）殯葬費用部分：
      戊○○○主張因羅芳村死亡，致支出殯葬費用棺木26000
      元、入殮6000元、出殯工12000 元、鼓吹7000元、牽亡歌
      9000元、開路鼓5000元、洗澡更衣化妝1000元、壽衣鞋襪
      3000元、小靈堂、告別式、靈車、搭設棚架共16000 元、
      紅白布300 元、入木庫、頭七、乙夜、午夜、引路共5900
      0 元、庫錢、金銀紙、大支香、小支香、淨香、蠟燭、金
      童玉女、紙（樓）厝、金銀山、幡子頭、紅白燈、魂身、
      魂轎、童幡魂燈、盆共24150 元、女婿服500 元，總計17
      1950元，為甲○○所不爭執，並有喪事明細表在卷為憑，
      堪予認定。本院斟酌社會殯葬風俗習慣及羅芳村生前身份
      地位等因素，認為上開支出均屬殯葬必要費用，是戊○○○請求殯葬費用171950元部分，應予准許。至戊○○○主
      張另支出殯葬費用仆文1000元、白毛巾720 元（原告誤算
      為728 元）、禮盒巾15 00 元、花毛巾1200元、吃桌2930
      0 元，核均與甲○○侵權行為無相當因果關係（參照最高
      法院78台上字第1561號、78台上字第1561號、86台上字第
      332 號判決要旨），自不得請求。從而，戊○○○得請求
      之殯葬費用應為171950元。逾此部分請求，即無理由。
（二）扶養費用部分：
  １、戊○○○部分：(1)戊○○○為羅芳村之妻，係46年1 月2
      日生，於羅芳村死亡時係45歲乙節，有戶籍謄本在卷可稽
      。而依91年臺灣省女性簡易生命表計算，戊○○○平均餘
      命為35點37年等情，為甲○○所不爭執，亦有上開簡易生
      命表在卷可稽，洵堪認定。又羅芳村係33年12月1 日生，
      死亡時係57歲，有戶籍資料在卷可查。依91年臺灣省男性
      簡易生命表計算，羅芳村現若存活其平均餘命為20點29年
      等情，有上開簡易生命表在卷可稽，洵堪認定，從而，戊○○○主張尚可受羅芳村扶養年限為19點46年乙節，即堪
      採認。(2)惟按夫妻間受扶養權利者，以不能維持生活為限
      ，民法第1116之1 條及第1117條定有明文。經查，戊○○○係羅芳村之妻，已如前述，彼等間互有扶養義務，固堪
      認定。次查，戊○○○於羅芳村死亡時為45歲，堪認正值
      壯年，而具有工作能力。又查，戊○○○自承每月收入約
      18000 元，且91年間所得為90826 元、並有財產房屋1 筆
      及土地2 筆（依公告現值計算價值767360元），92年間所
      得為57142 元，其中中華郵政股份有限公司南州郵局存款
      利息所得占7000元，如以利息百分之1 點5 計算，推知存
      款約尚有500000元等情，有本院查詢之稅務電子閘門財產
      所得調件明細表在卷可考，堪認戊○○○非不能維持生活
      。則依前開說明，戊○○○既非不能維持生活，自無受扶
      養之權利。從而，其訴請甲○○給付扶養費用，即無理由
      。
  ２、丙○○部分：(1)丙○○為羅芳村之子，係66年4 月18日生
      ，於羅芳村死亡時為25歲，為重度殘障，無謀生能力，終
      身需人扶養乙節，有戶籍謄本、中華民國身心障礙手冊在
      卷可稽，堪可認定。依91年臺灣省男性簡易生命表計算，
      丙○○平均餘命為48點37年等情，為甲○○所不爭執，亦
      有上開簡易生命表在卷可稽，洵堪認定。又甲○○對於丙○○主張有受扶養之必要，並不爭執。再斟酌羅芳村現若
      存活其平均餘命為20點29年乙節，業如上述，則丙○○主
      張尚可受羅芳村扶養年限為19點46年乙節，即堪採認。(2)
      丙○○主張受扶養費用應依屏東縣平均每人每年消費支出
      152533元乙節，雖為甲○○所爭執。惟按扶養費用，應係
      指一般扶養權利人於現今社會生活中，維持其人之尊嚴最
      基本生活要求所需之費用。經查，丙○○主張以前開1525
      33元為計算扶養費用額依據乙節，業據其提出屏東縣平均
      每年每人消費支出表在卷可佐，倘參酌目前之物價指數及
      國民生活水準普遍提高乙節相互以觀，足認丙○○主張以
      152533元為其計算扶養費用額依據，尚屬合理。(3)另丙○○自承尚有戊○○○為扶養義務人乙節，亦為甲○○所不
      爭執。是丙○○主張按扶養義務人2 人計算扶養費，尚非
      無據。(4)綜上，丙○○可請求之扶養費用經核算後為0000
      000 元【依霍夫曼式計算法扣除中間利息 (首期給付不扣
      除中間利息)； 計算方式為：
       (152533X13.00000000+(152533X0.46)X0.00000000)/2=0
      000000.0000000000 。其中13.00000000 為年別單利5%第
      19年霍夫曼累計係數，0.46為未滿一年日數折算年數之比
      例，0.00000000為年別單利5%第20年霍夫曼單期係數。採
      四捨五入，元以下進位】，洵堪認定。從而，丙○○請求
      甲○○賠償扶養費用0000000 元，即屬有據，為有理由。
（三）非財產上損害部分：
      本件戊○○○、丙○○、乙○○、丁○○、己○○主張彼
      等係羅芳村之配偶、子女，因甲○○傷害羅芳村致死，身
      心受創甚鉅，爰各請求非財產上損害0000000 元等情。本
      院審酌戊○○○、丙○○、乙○○、丁○○、己○○突遭
      喪夫、喪父之痛，且甲○○迄未與伊等達成和解，賠償全
      部所受精神上之損害，堪認伊等確受有精神上痛苦。又戊○○○係國民小學畢業，擔任家管及打零工為業，每月收
      入約18000 元，92年度所得合計57142 元、名下有房屋1
      筆、土地2 筆，91年度所得合計90826 元、名下有房屋1
      筆、土地2 筆；丙○○係國民中學畢業，因重度殘障需人
      照料，並無職業、收入，92年度及91年度均無所得、財產
      ；乙○○係國小畢業，擔任包裝員為業，每月收入約1800
      0 元，92年度無所得、財產，91年度所得合計120960元、
      名下無財產；丁○○係國民中學畢業，擔任鐵工工作員為
      業，每月收入約27000 元，92年度無所得、財產，91年度
      所得合計130250元、名下無財產；己○○係國民中學畢業
      ，擔任鐵工工作員為業，每月收入約27000 元，92年度所
      得合計180000元、名下無財產，91年度無所得、財產；而
      甲○○係國民小學畢業，之前擔任鐵工為業，每月收入約
      40000 元，現因本件傷害致死案件在監服刑，尚有2 名子
      女扶養，92年度所得合計466125元、名下無財產，91年度
      無所得、財產乙節，此經兩造分別陳明，並有本院依職權
      查詢之稅務電子閘門財產所得調件明細表在卷可參，堪可
      認定。參酌兩造上開之身分、地位、經濟狀況及損害程度
      ，及甲○○僅因細故即出手推倒傷害羅芳村致死，惡性非
      輕，暨念其於本院審理中坦承侵害行為，堪認尚有悔意，
      惟仍無法完全彌補原告喪夫、喪父之痛等一切情形，認為
      甲○○賠償戊○○○900000元之非財產上損害；賠償丙○○700000元之非財產上損害；賠償乙○○、丁○○、己○○各800000元之非財產上損害，應屬適當。至逾此部分之
      請求，為無理由。
（四）綜上，戊○○○、丙○○、乙○○、丁○○、己○○得請
      求之金額分別為0000000 元（171950+900000）、0000000
      元（0000000+700000）、800000元、800000元、800000元
      。
六、末按給付無確定期限者，債務人於債權人得請求給付時，經
    其催告而未為給付，自受催告時起，負遲延責任。其經債權
    人起訴而送達訴狀，或依督促程序送達支付命令，或為其他
    相類之行為者，與催告有同一之效力；遲延之債務，以支付
    金錢為標的者，債權人得請求依法定利率計算之遲延利息；
    應付利息之債務，其利率未經約定，亦無法律可據者，週年
    利率為百分之5 ，民法第229 條第2 項、第233 條第1 項前
    段及第203 條分別定有明文。經查，本件民事起訴狀係於94
    年3 月2 日被告收受乙節，有該日準備程序筆錄可按，從而
    ，戊○○○、丙○○、乙○○、丁○○、己○○依侵權行為
    之法律關係，分別請求甲○○給付0000000元、0000000 元、
    800000元、800000元、800000元，及均自起訴狀繕本送達被
    告翌日即94年3 月3 日起至清償日止，按週年利率百分之5
    計算之利息，為有理由，應予准許。至逾此部分之請求，均
    無理由，應予駁回。
七、兩造陳明願供擔保，聲請宣告假執行或免為假執行，經核原
    告勝訴部分與法律規定相符，爰分別酌定相當之擔保金額宣
    告之。至於原告敗訴部分，其假執行之聲請即失所依據，應
    併予駁回。
八、本件事證已臻明確，兩造其餘攻擊防禦方法及舉證，核於判
    決結果不生影響，爰不一一論斷，附此敘明。
據上論結，本件原告之訴為一部有理由，一部無理由，依民事訴
訟法第79條、第85條第1 項前段、第390 條第2 項、第392 條第
2項，判決如主文。
中　　華　　民　　國　　94　　年　　5 　　月　　9 　　日
                    民事第二庭審判長法      官　李昭彥
                                    法　　　官　黃宗揚
                                    法　　　官　黃呈熹
正本係照原本作成。
如不服本判決，應於送達後二十日內，向本院提出上訴狀並表明
上訴理由，如於本判決宣示後送達前提起上訴者，應於判決送達
後十日內補提上訴理由書（須附繕本）。
中　　華　　民　　國　　94　　年　　5 　　月　　9 　　日
                                    法院書記官  曾瓊玉
